【裁判字號】    94,易,1657
【裁判日期】    950105
【裁判案由】    偽造文書
【裁判全文】
臺灣板橋地方法院刑事判決              94年度易字第1657號
公  訴  人  臺灣板橋地方法院檢察署檢察官
被      告  甲○○ ○○○ ○.
                    33歲民.
                    （現羈押於臺灣臺北看守所)
上列被告因偽造文書案件，經檢察官提起公訴（94年度偵字第19
996 號），因被告於本院準備程序中為有罪之陳述，本院告知被
告簡式審判程序之旨，並聽取當事人之意見後，經合議庭裁定改
以簡式審判程序審理，判決如下：
    主  文
甲○○ ○○○ ○○○ 連續行使偽造中華民國外僑居留證，足以生損害於
公眾及他人，處有期徒刑肆月，如易科罰金，以佰元折算壹日
。緩刑貳年，緩刑期內付保護管束。
    事  實
一、甲○○ ○○○ ○○○ (中文譯名劉氏婷，越南國籍)原係林輝赻向行
    政院勞工委員會申請許可僱用之外籍監護工，於民國九十三
    年七月九日自僱主林輝赻位於嘉義縣太保市太保里太保一七
    之四二號住處逃逸，為另尋工作機會，竟與真實姓名年籍不
    詳綽號「阿光」之越南籍成年男子，共同基於偽造特種文書
    之犯意聯絡，於九十三年七月九日下午某時許，在臺北縣新
    莊市某處，以新臺幣（下同）五千元之價格，提供其本人照
    片一張予綽號「阿光」之成年男子，旋由「阿光」在上開地
    點附近，偽造貼有甲○○ ○○○ ○○○ 照片之甲○○ ○○○ ○○○ （劉氏
    婷）中華民國外僑居留證一張後，再交付該偽造之中華民國
    外僑居留證予甲○○ ○○○ ○○○ 使用。甲○○ ○○○ ○○○ 繼而基於行
    使偽造特種文書之概括犯意，先於同年七月十日持上開偽造
    之中華民國外僑居留證向址設臺北縣新莊市某家塑膠工廠不
    知情之負責人應徵工作得逞而行使之，嗣於九十四年八月十
    日復承前行使偽造特種文書之概括犯意，持上開偽造之中華
    民國外僑居留證向址設北縣新莊市○○路四一七巷一號「全
    成工業有限公司」（下稱全成公司）不知情之負責人王瑞成
    應徵工作而行使之，並自是日起受僱全成公司上址之工廠，
    從事操作員工作，足生損害於桃園縣政府警察局核發外僑居
    留證及管理境內外國人之正確性，及全成公司僱用合法外籍
    勞工之正確性。嗣於九十四年十月五日下午二時四十七分，
    在上址工廠為警當場查獲，並扣得偽造之中華民國外僑居留
    證影本一張。
二、案經內政部警政署移送臺灣板橋地方法院檢察署檢察官偵查
    起訴，因甲○○ ○○○ ○○○ 於本院準備程序中為有罪之陳述，經
    本院合議庭裁定以簡式審判程序審理。
    理  由
一、前揭犯罪事實，迭據被告甲○○ ○○○ ○○○ 於警詢、偵查中及本
    院審理時均坦承不諱，並經證人即全成公司負責人王瑞成於
    警詢時指述明確，且扣案之中華民國外僑居留證影本除照片
    與姓名外，其餘資料均為虛偽一節，業經被告供明在卷，且
    查上開中華民國外僑居留證影本所載之居留證號，經以內政
    部警政署網際網路應用系統之外僑居留資料庫查詢結果（九
    十四年偵字第一九九九六號偵查卷第二十一頁），此居留證
    號資料錯誤，查無該證號；又本院依職權查詢該居留證所載
    之居留地址、及依親夫一吳建廷等資料，均核無相符資料，
    此有外僑居留資料查詢表一紙、全戶戶籍資料查詢表、個人
    基本資料查詢結果表等件在卷供佐。又扣案之中華民國外僑
    居留證雖為影本，惟據被告於本院審理時供稱：「阿光」確
    曾製作一張假的外僑居留證原本交付其持以應徵工作而行使
    ，該偽造之外僑居留證原本因置於褲子口袋業經洗爛，扣案
    之影本係全成公司老闆為了辦勞工保險將其偽造之外僑居留
    證影印送勞工保險局辦理登記所留存等語，及證人王瑞成於
    警詢時證稱：僱用被告時曾查驗其中華民國外僑居留證原本
    等語無訛，是本件扣案之中華民國外僑居留證影本顯係自先
    前被告偽造之中華民國外僑居留證原本影印而來，則被告確
    有偽造中華民國外僑居留證復行使之事實甚明。此外，復有
    外勞居留資料查詢明細表、偽造黏貼有被告照片之中華民國
    外僑居留證影本扣案可稽（同上開偵查卷第十六、十七頁）
    。準此，足認被告前開自白與事實相符，本件事證明確，被
    告犯行洵堪認定，應依法論科。
二、按中華民國外僑居留證因具有特許外國人在我國居住之性質
    ，核屬特許證之一種。核被告甲○○ ○○○ ○○○ 所為，係犯刑法
    第二百十六條、第二百十二條之行使偽造特種文書罪。又被
    告與綽號「阿光」之越南籍成年男子間，就偽造特種文書罪
    之犯行，具有犯意聯絡與行為分擔，為共同正犯。被告偽造
    上開特種文書後復持以行使，其偽造特種文書之低度行為，
    應為行使之高度行為所吸收，不另論罪。而被告先後二次行
    使偽造特種文書犯行，時間緊接，且犯罪構成要件相同，顯
    係基於概括犯意為之，為連續犯，應論以一罪並加重其刑。
    爰審酌被告並無前科、素行尚佳，有臺灣高等法院被告前案
    紀錄表一份在卷足憑，其係為求謀職而不慎觸法，犯後尚能
    坦承犯行，並兼衡其生活狀況、知識程度與其犯罪之手段、
    所生危害等一切情狀，量處如主文所示之刑，並諭知易科罰
    金之折算標準，以資懲儆。
三、被告於我國未曾受有期徒刑以上刑之宣告，已如前述，其因
    一時失慮，致罹刑章，經此偵審教訓後，當知所警惕，信無
    再犯之虞，本院認前開所宣告之刑以暫不執行為適當，爰另
    予宣告緩刑二年，以啟自新，併依刑法第九十三條第一項規
    定宣告緩刑期內付保護管束。又按保安處分執行法第七十四
    條之一第一項固規定對於外國人保護管束者，得以驅逐出境
    代之，然此屬本案判決確定後，檢察官指揮執行時所應衡情
    斟酌之事項，非本院於判決時所得論究（最高法院八十五年
    度臺非字第三號判決可資參照）。本案被告係越南國人民，
    有卷附護照影本一紙在卷可參，其經本院宣告緩刑期內付保
    護管束之保安處分，俾執行檢察官得於必要時，依保安處分
    執行法第七十四條之一第一項之規定，將之驅逐出境，以代
    保護管束之執行，併此敘明。
四、本件偽造之甲○○ ○○○ ○○○ （劉氏婷）中華民國外僑居留證及
    其上所黏貼之甲○○ ○○○ ○○○ 之照片各一張，雖係被告所有供
    犯罪所用之物，惟未經扣案，且據被告供稱已遭洗爛滅失，
    復無其他積極證據足以證明現尚存在，自無從宣告沒收。至
    扣案偽造之甲○○ ○○○ ○○○ （劉氏婷）中華民國外僑居留證影
    本一張，係不知情之全成公司負責人王瑞成為辦理被告勞工
    保險，而自行影印送勞工保險局留存之情，業經被告於本院
    審理時供述明確，該影本既非被告所有，亦非本件犯罪所用
    或所得之物，爰不予宣告沒收，附此敘明。
五、公訴意旨雖未論及被告於九十三年七月十日持上開偽造之中
    華民國外僑居留證向臺北縣新莊市某家塑膠工廠應徵工作而
    行使之事實，惟此部分業據被告於本院審理時供明無誤，且
    與本案論罪科刑部分事實有連續犯之裁判上一罪關係，本院
    自得併予審究，合先敘明。
據上論斷，應依刑事訴訟法第二百七十三條之一第一項、第二百
九十九條第一項前段，刑法第五十六條、第二百十六條、第二百
十二條、第四十一條第一項前段、第七十四條第一款、第九十三
條第一項，罰金罰鍰提高標準條例第一條前段、第二條，判決如
主文。
本案經檢察官葉志飛到庭執行職務。
中    華    民    國    95    年    1     月    5     日
                刑事第二庭  審判長法  官  李  釱  任
                                  法  官  徐  子  涵
                                  法  官  劉  安  榕
上列正本證明與原本無異。
如不服本判決，應於判決送達後十日內向本院提出上訴狀（應附
繕本），上訴於臺灣高等法院。
                                  書記官  楊  馥  如
中    華    民    國    95    年    1     月    5     日
附錄本案論罪科刑法條全文：
中華民國刑法第212條
(偽造變造特種文書罪)
偽造、變造護照、旅券、免許證、特許證及關於品行、能力服務
或其他相類之證書、介紹書，足以生損害於公眾或他人者，處一
年以下有期徒刑、拘役或三百元以下罰金。
中華民國刑法第216條
(行使偽造變造或登載不實之文書罪)
行使第條至第條之文書者，依偽造、變造文書或登載不實事項或
使登載不實事項之規定處斷。


司法院資訊處製作；財團法人民間司法改革基金會備份。
